臺灣苗栗地方法院民事判決　　　　　　100年度苗簡字第496號
原　　　告　邱義仁
被　　　告　秀翔實業有限公司
法定代理人　蔡志亮
訴訟代理人　朱國
上列當事人間請求履行買賣契約事件，本院於100 年12月5 日言
詞辯論終結，判決如下：
    主       文
原告之訴駁回。
訴訟費用由原告負擔。
     事實及理由
壹、程序部分：
    本件原告主張其與被告間之買賣契約已有效成立，被告請求
    履行買賣契約，依其所提出之訂單通知，系爭買賣契約所定
    之送貨地點為苗栗縣公館鄉福星村1 鄰22之2 號，應認此為
    契約履行地，則本件依民事訴訟法第12條之規定，本院應有
    管轄權。
貳、實體部分：
一、原告主張：
(一)、民國（下同）100 年7 月29日原告於網路奇摩超級商城網站
    中被告網頁上，分別於20時34分前及20時57分前訂購Samsun
    g 三星LED55 吋液晶電視（型號UA55D8000YM ，超透析面板
    ，無線網路功能），並於同年7 月29日20時55分及7 月30日
    13時11分收到被告發出訂單編號YＺ0000000000000 及YＺ0000
    000000000 之交易成功通知信。惟原告於同年9 月30日15時
    34分收到被告通知信，載明訂單編號YＺ0000000000000 及
    YＺ0000000000000該兩筆定單為錯誤標價價格之無效訂單。
(二)、依據經濟部公告零售業等網路交易定型化契約應記載及不得
    記載事項（96年6 月21日經商字第09902412200 號，自100
    年1 月1 日生效）第5 點確認機制「消費者依據企業經營者
    提供之確認傷品數量及價格機制進行下單。」、「企業經營
    者對下單內容，除於下單後二工作日內附正當理由為拒絕外
    ，為接受下單。但消費者已付款者，視為契約成立。」，被
    告以錯標價格視為拒絕訂單之正當理由於理法不合，另被告
    亦已通知訂單付款成功，交易成立之確認信，實已確認契約
    成立。
(三)、對被告抗辯之陳述：被告曾於100 年8 月17日從原告之信用
    卡帳戶扣款，於8月19日方退回款項。
(四)、聲明：
１、被告應給付原告貳台Samsung 三星LED55 吋液晶電視型號
    UA55D8000YM ，超透析面板，無線網路功能之商品。
２、訴訟費用由被告負擔。
３、請准為減免擔保之假執行。
二、被告則以：
(一)、按契約因當事人意思表示一致而成立，此為民法第153 條第
    1 項所明定，因此，在契約成立之判斷上，最重要者，應在
    雙方當事人是否皆有受契約拘束之意思，就此，則應綜合判
    斷契約成立過程所顯示之事實，從客觀角度並依誠信原則，
    斟酌交易習慣，合理認定之。被告於Yahoo!奇摩超級商城秀
    翔電器網站上已明確標明「為保障彼此之權益，秀翔電器在
    收到您的訂單後仍保有決定是否接受訂單及出貨與否之權利
    」，甚至在付款方式點選之前，於確定鍵上，仍已紅字體標
    明「請注意！秀翔電器保留接受訂單與否的權利」，因此被
    告於網站標價展售商品之同時，既已明確表示不受拘束，而
    仍保有最後決定締約之權利，則此標價展售商品之行為難認
    係要約之意思表示，而僅係引誘相對人對自己為要約之行為
    ，故原告所為下單行為，其法律性質上，乃屬要約，被告未
    為承諾之前，買賣契約仍不成立。
(二)、次按「契約之要約人，因要約而受拘束。但要約當時預先聲
    明不受拘束，或依其情形或事件之性質，可認當事人無受其
    拘束之意思者，不在此限。」民法第154 條第1 項定有明文
    ，故本件縱將網站上標價展售商品之行為認定為要約，唯其
    內容既如上述已預先聲明不受拘束，依民法第154 條第1 項
    但書之規定，亦無拘束力。另民法第154 條第2 項固又規定
    「貨物標定賣價陳列者，視為要約。但價目表之寄送，不視
    為要約。」本條之立法意旨，之所以將「貨物標定賣價陳列
    」視為要約，係因此時買賣標的物具體特定，相對人能實際
    檢視商品內容，故可認買賣契約必要之點（標的物、價金）
    均已確定，視為要約對於契約雙方公平允當，並無問題。而
    其將「價目表之寄送」定性為要約引誘，乃因若對價目表之
    內容為承諾均得成立契約者，表意人可能會意外締結超過其
    履約能力之契約，而須負擔債務不履行責任，故將此種對不
    特定多數人意思表示之行為，宜定性為要約引誘，本件於網
    站上展示系爭商品圖片，對不特定多數人意思表示之行為，
    性質上與「價目表之寄送」相近，且網路交易之出賣人，並
    不虛備有存貨，甚至得於接單後轉交實際擁有存貨之其他業
    者或製造商出貨。因此出賣人多僅係提供該等商品圖片供消
    費者參考，難認有受該等商品圖片展示行為之拘束而企圖與
    所有看見該圖片而欲訂購產品之消費者成立契約之意思，橫
    此應認於網站上標價展售商品之行為，僅屬要約之引誘< 消
    費者下擔訂購並支付價金之行為，方屬要約。
(三)、原告下擔訂購後，YAHOO ！奇摩超級商城系統自動發送收到
    原告訂單資料之通知信，此觀之該通知信寄件者為「YAHOO
    ！奇摩超級商城」即可知，另通知書首頁左上角及末頁尾端
    ，均特別警示標記「請注意，此郵件是系統自動發送，請勿
    直接回覆！」，是此等YAHOO ！奇摩超級商城系統自動發送
    已確認付款資料之通知信，此均非被告允諾交易之文件。本
    件原告下單時間於100 年7 月29日晚上8 時餘，已為被告下
    班時，至隔日上班時，被告公司網路行銷部發現YAHOO ！奇
    摩超級商城轉來原告第1 筆待確認訂單而查訂單售價有誤，
    乃立即致電原告，表明原由，至當日下午YAHOO ！奇摩超級
    商城又轉來原告第2 筆待確認訂單，被告即發出電子郵件予
    原告，表明為錯標價格之無效訂單，被告將不予出售。並基
    於服務客戶之宗旨提供補償方案，因此被告從未同意原告所
    為的下單及付款確認，故買賣契約不成立。
(四)、原告以經濟部公告之「零售業等網路交易定型化契約應記載
    及不得記載事項」中之應記載事項第5 條第2 項主張，惟此
    僅為行政公告，並未改變前揭民法第153 條、第154 條對於
    契約成立之意思表示所為之規定，且縱依上開應記載事項之
    規定，被告公司新進人員錯標價格，致價格新臺幣( 下同)
    14,900元為原定折價後之售價149,000 元（網路已載原始建
    議售價156,450 元）之十分之一，為一般人可得明知，況原
    告從事電子方面相關業務，且被告於網頁上一再強調被告保
    有最後決定締約與否之權利，為原告所明知，因此被告於原
    告下單次日立即以電話及電子郵件通知原告不予接受下單，
    亦符前開原告主張之應記載事項第5 條第2 項，兩造不成立
    系爭商品之買賣契約。
(五)、此按「權利之行使，不得違反公共利益，或以損害他人為主
    要目的」、「行使權利、履行義務，應依誠實及信用方法」
    ，民法第148 條定有明文。本件系爭網頁標明系爭商品原始
    建議售價為156,450 元，原定網路價應為149,000 元，惟錯
    標為14,900元，此價格為建議售價不到1 折之價格，價格相
    差10倍以上，依一般常情價格必有14萬元以市，絕無14,900
    元購得之可能，尤其原告從事電子業，對於3C產品價格如何
    ，自較一般人更為明悉，而無誤認之可能，且由原告自100
    年7 月29日20時34分下單第一台系爭商品後，至20時55分收
    到YAHOO ！奇摩超級商城自動發出之付款確認通知後，立即
    於20時57分再度下單第2 台系爭商品，從其下單情況及相隔
    時間甚短等情狀，足認原告係明知網路錯標價，發現後測試
    連續下單二台系爭商品，其為本件買賣之要約，亦屬明知錯
    誤而故意為之，乃違反誠信原則，而原告以信用卡為交易付
    款方式，惟被告並未向刷卡銀行辦理扣款，原告之利益未受
    任何損害，且被告業已提出14,900元購物金以為補償之方案
    ，倘仍要求被告接受締約，顯與誠信原則有違，而不應允許
    。
(六)、被告於購物須知中已告知買方，賣方仍保留最後決定權，YA
    HOO！亦未對原告扣款。被告最初在上傳輸入時是標示
    149,00 0元的售價，最後轉移到YAHOO 奇摩購物網站標示的
    金額卻變成14,900元，這個錯誤的原因被告不清楚，被告不
    知道轉移的時候，會轉移錯誤，而錯誤方生當時被告已係下
    班時，被告已於隔日上班時間，立即告知原告。被告保留權
    利的原因係因被告並非製造商，被告於網路上標價係為要約
    之引誘。
(七)、聲明：
１、原告之訴駁回。
２、訴訟費用由原告負擔。
３、如受不利判決，願供擔保免除假執行。
三、兩造不爭執事項：
(一)、系爭電視於民國100 年7 月29日行情為15萬元左右。
(二)、被告在YAHOO 奇摩購物網站曾經於民國100 年7 月29日顯示
    將系爭電視以新台幣14,900元出售之畫面。
(三)、原告之職業為從事光纖通信廠商員工，教育程度為專科畢業
    ；被告職業為從事3C家電買賣，年營業額為八億。
(四)、被告在YAHOO 奇摩購物網站畫面，有顯示被告對於買家所訂
    購之產品，有保留最後出售與否之決定權。
(五)、原告於民國100 年7 月30日下午3 時34分收到被告之通知函
    ，表示原告所下之訂單為錯誤價格之無效訂單。
(六)、兩造所提出之全部書證形式上係屬真正。
四、法院之判斷：
(一)、原告主張其曾於YAHOO ！奇摩超級商城中向被告之網路商店
    。以每台14,900元之價錢，下單購買2 台系爭商品之事實，
    據其提出商品網頁截圖及訂單通知信影本等，復為兩造不爭
    執，應可堪信為真實。
(二)、按郵購買賣係指企業經營者以廣播、電視、電話、傳真、型
    錄、報紙、雜誌、網際網路、傳單或其他類似之方法，使消
    費者未能檢視商品而與企業經營者所為之買賣，消費者保護
    法第2條第10款定有明文。本件為於網路商店所為之線上購
    物，應有前揭規定之適用。惟消費者保護法並未就郵購買賣
    為何時成立，依同法第1 條第2 項規定，應適用其他法律，
    又消費者保護法為民法之特別法，自應回歸適用普通法即民
    法加以判斷。
(三)、按當事人互相表示意思一致者，無論其為明示或默示，契約
    即為成立。當事人對於必要之點，意思一致，而對於非必要
    之點，未經表示意思者，推定其契約為成立，關於該非必要
    之點，當事人意思不一致時，法院應依其事件之性質定之；
    契約之要約人，因要約而受拘束。但要約當時預先聲明不受
    拘束，或依其情形或事件之性質，可認當事人無受其拘束之
    意思者，不在此限。貨物標定賣價陳列者，視為要約。但價
    目表之寄送，不視為要約，民法第153 條、第154 條分別定
    有明文。是要約既係以成立契約為目的，對要約人有拘束力
    ，故要約人需有受契約拘束的意思，此受要約拘束的意思，
    至少在客觀上，須明確顯現出來。若欠缺受契約拘束的意思
    ，而僅在引誘相對人向自己為要約，並非要約，僅為要約的
    引誘。對要約引誘的內容表示同意，並不會成立契約，要約
    引誘之人對契約是否成立，自然保有最後決定機會。而一般
    在「線上商店」標價展示販賣者，如同寄送價目表一般，常
    須考量相對人下單之數量、自己之存貨、履約能力等等，一
    般而言，應無因此行為而受拘束之意思，否則，如意外獲得
    超量訂單，將使自己陷於債務不履行之危險，故如無特別約
    定或註明情形，應解釋為相當於我國所規定之要約引誘。此
    與「貨物標定賣價陳列者」，業者必實際上有相關貨物，始
    能標定賣價陳列之情形不同。
(四)、本件被告於網路商店中標示售價銷售其商品，既未具體陳列
    商品實物，而係向多數不特定人為之，性質上應相當於「價
    目表之寄送」；又據被告提出之網頁資料觀之，被告確有於
    網頁多處表示「秀翔電器在收到您的訂單後，仍保有決定是
    否接受訂單及出貨與否之權利」之說明（參見本院審理卷第
    31 頁 及第33頁），就此網頁資料形式上係屬真正，已如本
    件兩造所不爭執之事項編號(六)所示，參照上開說明，應認被
    告於網頁上標示系爭貨品之行為，屬於「寄送價目表」之要
    約誘引行為，被告應不受其拘束。因被告於受領原告所為之
    訂單後，並以被證2 號證據( 參見本院審理卷第34頁) 所示
    之電子郵件通知原告，表示原告所發予被告之訂單係「．．
    ．．新進人員錯標價格之無效訂單」，足見被告已對原告買
    受系爭貨品之要約為拒絕之意思表示，原告主張之系爭貨品
    買賣契約應未成立。雖經濟部所公布之「零售業等網路交易
    定型化契約應記載及不得記載事項」，其中應記載事項第5
    條( 確認機制) 規定「消費者依據企業經營者提供之確認商
    品數量及價格機制進行下單。企業經營者對下單內容，除於
    下單後二工作日內附正當理由為拒絕外，為接受下單。但消
    費者已付款者，視為契約成立。」，惟被告既在網頁多處表
    示「秀翔電器在收到您的訂單後，仍保有決定是否接受訂單
    及出貨與否之權利」之說明，已如前述，則其在網頁上所表
    示之商品價格、數量，應不能解釋為確認之商品數量及價格
    ，原告於此情形，縱為買受之表示，仍不能適用上開規定，
    認為相關買賣契約業已成立。
(五)、本件兩造間就系爭商品之買賣契約，既尚未成立，則原告主
    張被告應履行出賣人之責任，請求交付系爭貨品，即無理由
    ，應予駁回。
(六)、本件事證已臻明確，原告其餘之攻擊防禦方法，與判決基礎
    之事實及結果並無影響，爰不予審酌，併此敘明。
(七)、訴訟費用負擔之依據：民事訴訟法第78條。
中    華    民    國  100     年    12    月    29    日
                  苗栗簡易庭  法  官  羅  永  安
以上正本係照原本作成。
如對本判決上訴，須於判決送達後20日內向本院提出上訴狀。如
委任律師提起上訴者，應一併繳納上訴審裁判費。
中    華    民    國  100     年    12    月    29    日
                              書記官  張  哲  豪